臺灣高等法院民事判決
109年度再易字第84號
再審  原告  周潔    
再審  被告  高介文  
            陸晏德  
            李陳明  
            中崙大樓管理委員會

兼  上一人
法定代理人  楊文娟  
上列當事人間請求侵權行為損害賠償事件，再審原告對於中華民
國109年7月15日本院109年度上易字第473號確定判決，提起再審
之訴，本院判決如下：
    主  文
再審之訴駁回。
再審訴訟費用由再審原告負擔。
　　事實及理由
一、再審之訴，應於30日之不變期間內提起。前項期間，自判決
    確定時起算，判決於送達前確定者，自送達時起算，此觀民
    事訴訟法第500條第1項、第2項前段甚明。本院於民國109年
    7月15日所為109年度上易字第473號判決，因訴訟標的金額
    未逾新臺幣（下同）150萬元，不得上訴第三審而確定（下
    稱原確定判決），並於同年7月21日送達再審原告，有送達
    證書可憑（見本院卷第225頁），再審原告於同年8月14日提
    起本件再審之訴（見本院卷第1頁），自未逾民事訴訟法第5
    00條規定之30日不變期間，合先敘明。
二、再審原告主張：伊於106年7月7日下午9時許，在臺北市○○區
    ○○路0段000號潤泰中崙車站大樓（下稱中崙大樓）1樓，搭
    乘八德路向北入口1樓至地下1樓電扶梯（下稱系爭電扶梯）
    ，欲前往大潤發中崙店消費時，因系爭電扶梯處於靜止狀態
    ，垂直階梯面落差大，且當時天雨路滑、燈光昏暗，致伊步
    行下樓時踩空跌倒，受有鼻根部紅腫、左下犬齒斷裂、右眼
    瞼痙攣、頸椎韌帶扭傷、四肢挫傷及視力退化等傷害（下稱
    系爭事故）。再審被告陸晏德、高介文分別為訴外人潤泰創
    新國際股份有限公司（下稱潤泰創新公司）董事長、大潤發
    中崙店負責人，未在系爭電扶梯放置警告標誌，避免顧客進
    入，未盡善良管理人之注意義務。再審被告楊文娟、李陳明
    分別為再審被告中崙大樓管理委員會（下稱中崙管委會）之
    主任委員及總幹事，未盡公寓大廈及其周圍之安全與環境維
    護，有違公寓大廈管理條例第36條第2、3款規定。依民法第
    184條第1項、第28條、第188條、第193條第1項、第195條第
    1項、公司法第23條及類推適用消費者保護法第7條規定，再
    審被告應就伊支出之醫療費用及非財產上損害，負連帶賠償
    責任。原確定判決竟認定再審被告無過失，過度偏袒再審被
    告，漠視消費者之身體權、健康權及公共安全之維護，有違
    經驗法則、論理法則、證據法則，亦與憲法第22條、民事訴
    訟法第222條規定有違，承審法官則違反法官倫理規範第3條
    、第12條、法官法第21條第1項第2款、第30條、刑法第211
    條、第213條、第214條、第310條規定。爰依民事訴訟法第4
    96條第1項第1款規定，對原確定判決提起再審之訴等情。並
    聲明：㈠原確定判決廢棄；㈡再審被告應連帶給付再審原告12
    4萬元，及自起訴狀繕本送達翌日起至清償日止，按年息5％
    計算之利息。
三、再審之訴顯無再審理由者，得不經言詞辯論，以判決駁回之
    ，此觀民事訴訟法第502條第2項規定甚明。而再審之訴顯無
    再審理由，係指依再審原告所主張之再審理由，不經調查即
    可認定，在法律上顯無理由，而不能獲得勝訴之判決者而言
    。再審原告主張原確定判決有民事訴訟法第496條第1項第1
    款規定之再審事由，顯無理由。茲析述如下：
  ㈠適用法規顯有錯誤者，得以再審之訴對於確定終局判決聲明
    不服，民事訴訟法第496條第1項第1款固有明文。然所謂適
    用法規顯有錯誤者，係指確定判決所適用之法規顯然不合於
    法律規定，或與司法院現尚有效及大法官解釋顯然違反者而
    言，含消極之不適用法規，顯然影響裁判者，但不包含漏未
    斟酌證據、判決理由不備、判決理由矛盾、取捨證據及認定
    事實錯誤之情形在內。又原確定判決依其所認定之事實而為
    法律上之判斷，亦不生適用法規顯有錯誤之問題。
  ㈡原確定判決以：系爭電扶梯位於中崙大樓公共區域，應由中
    崙管委會管理維護，非潤泰創新公司或大潤發中崙店營業使
    用範圍；中崙管委會有發包他人維修系爭電扶梯，為節電與
    減少故障而定時啟動，其餘時間靜止，靜止時與一般樓梯無
    異，並非不能供行人通行，再審原告亦曾於系爭電扶梯靜止
    時安全通行，自無必要於靜止時封閉；系爭電扶梯上方有雨
    遮與導水溝，雨水不致滴落或殘留地面，再審原告未證明系
    爭事故發生時地面濕滑，中崙管委會未設置警告標誌或封閉
    系爭電扶梯，並無違反公寓大廈管理條例第36條第2、3款規
    定，而認再審被告無須就再審原告因系爭事故支出之醫療費
    用及非財產上損害，連帶負侵權行為損害賠償責任。經核原
    確定判決所為事實認定，係斟酌全辯論意旨及調查證據之結
    果，依自由心證所作之判斷，並將理由記載於判決中，並依
    認定之事實適用法律，要無違反經驗法則、論理法則或證據
    法則，亦與憲法第22條、民事訴訟法第222條、公寓大廈管
    理條例第36條第2、3款規定無違。再審原告所陳無非係原確
    定判決事實認定當否及理由完備與否之問題，究非民事訴訟
    法第496條第1項第1款規定適用法規顯有錯誤之情事，自無
    該款規定之再審理由。
  ㈢再審原告另主張：原確定判決之承審法官僅聽信再審被告片
    面之辭，對本件事實未加以查證，執行職務不公正，違反法
    官倫理規範第3條、第12條、法官法第21條第1項第2款、第3
    0條、刑法第211條、第213條、第214條、第310條規定云云
    ，則與原確定判決有無適用法規顯有錯誤分屬二事，亦無民
    事訴訟法第496條第1項第1款之再審理由。
四、綜上所述，再審原告依民事訴訟法第496條第1項第1款規定
    ，對原確定判決提起再審之訴，依其主張不經調查即可認定
    在法律上不能獲得勝訴之判決，顯無上開規定之再審理由，
    爰依民事訴訟法第502條第2項規定，不經言詞辯論，逕以判
    決駁回之。
五、據上論結，本件再審之訴為無理由，依民事訴訟法第502條
    第2項、第78條，判決如主文。
中　　華　　民　　國　 109　　年　　12　　月　　29　　日
                  民事第十八庭 
                        審判長法  官  黃明發
                              法  官  周美雲
　　　　　　　　　　　　　　　法  官  賴彥魁   
正本係照原本作成。
不得上訴。
中　　華　　民　　國　　109 　年　　12　　月　　30　　日
                              書記官  高瑞君